臺中高等行政法院判決
　　　　　　　　　　　　　　　　　　 96年度訴字第00322號
　　　　　　　　　　　　　　　.
原　　　告　益昌工業工程股份有限公司
代　表　人　甲○○
訴訟代理人　吳淑媛　會計師
被　　　告　財政部臺灣省中區國稅局
代　表　人　乙○○
訴訟代理人　丙○○
上列當事人間因營業稅事件，原告不服財政部中華民國96年5月2
4日台財訴字第09600081240號訴願決定（案號：第00000000號）
，提起行政訴訟，本院判決如下︰
　　主  文
原告之訴駁回。
訴訟費用由原告負擔。
　　事  實
一、事實概要：緣原告89年11月至90年8月間進貨取具非實際交
    易對象鑫晶工業有限公司（以下簡稱鑫晶公司）及藍通實業
    股份有限公司（以下簡稱藍通公司）開立不實之統一發票銷
    售額合計新台幣（下同）33,654,776元，營業稅額1,682,74
    7元，作為進項憑證申報扣抵銷項稅額，虛報進項稅額1,682
    ,747元，經法務部調查局北部地區機動工作組（以下簡稱調
    查局北機組）查獲，移由財政部台北市國稅局（以下簡稱台
    北市國稅局）通報被告所屬竹南稽徵所核定補徵營業稅額1,
    682,747元，並經被告按所漏稅額1,682,747元處5倍罰鍰8,4
    13,700元（計至百元止）。原告不服，就本稅及罰鍰申請復
    查未獲變更，提起訴願，經財政部訴願決定將原處分（復查
    決定）關於罰鍰部分撤銷，由被告另為處分，其餘訴願駁回
    。原告對補徵營業稅額部分，仍表不服，遂提起本件行政訴
    訟。
二、兩造聲明：
    (一)原告聲明求為判決：
      1.訴願決定及原處分（復查決定）不利原告部分均撤銷。
      2.訴訟費用由被告負擔。
　　(二)被告聲明求為判決：駁回原告之訴。
三、兩造之陳述：
    (一)原告部分：
      1.按「營業人當期銷項稅額，扣減進項稅額後之餘額，為
        當期應納或溢付營業稅額。‧‧‧進項稅額，指營業人
        購買貨物或勞務時，依規定支付之營業稅額。」、「營
        業人左列進項稅額，不得扣抵銷項稅額：一、購進之貨
        物或勞務未依規定取得並保存第33條所列之憑證者。」
        及「營業人以進項稅額扣抵銷項稅額者，應具有載明其
        名稱、地址及統一編號之左列憑證：一、購買貨物或勞
        務時，所取得載有營業稅額之統一發票。」為行為時營
        業稅法第15條第1項及第3項、第19條第1項第1款及第33
        條第1款規定。次按「行政罰與刑罰之構成要件雖有不
        同，而刑事判決與行政處分，亦原可各自認定事實，惟
        認定事實須憑證據，倘無證據足資認定有堪以構成行政
        罰或刑罰要件之事實存在，即不得僅以推測之詞予人處
        罰，則為二者所應一致。」行政法院75年判字第309號
        著有判例。
      2.原告確實有支付貨款及進項稅額之事實，被告認定原告
        無向鑫晶公司及藍通公司進貨事實，顯有違誤：
        (1)原告確有進貨事實及必要：原告於88年11月間因標得
          「台電公司通霄發電廠復循環機組氣渦輪機風門及排
          氣道改善工程」，由於工程使用需要，遂於89年11月
          起至90年8月止，確實向銷貨營業人鑫晶公司、藍通
          公司購買不銹鋼板、鐵板、角板、鋼管等材料，原告
          購買上述材料時，並以訂貨規格、數量、交貨時間、
          價格條件與該公司傳真確認後，再交貨至原告公司或
          工地，有原告向鑫晶公司及藍通公司之訂貨單，並取
          具鑫晶公司及藍通公司之出貨單資料可資證明，原告
          確實有進貨之事實及必要。原告直接取得鑫晶公司42
          張發票，合計金額17,918,185元，稅額895,915元，
          共計18,814,100元，及取得藍通公司25張發票，合計
          金額15,736,591元，稅額786,832元，共計16,523,42
          3元，並無不合。
        (2)原告確實與鑫晶公司及藍通公司有實際交易：原告確
          實向鑫晶公司及藍通公司購買不銹鋼板、鐵板、角板
          、鋼管等材料，已如前述。原告於購進貨物交易時，
          並依法直接取得並保存營業稅法第33條所列應具有載
          明其名稱、地址、統一編號、營業稅額之統一發票，
          暨依營業稅法第34條授權訂定之稅捐稽徵機關管理營
          利事業會計帳簿憑證辦法第21條第1項規定：對外營
          業事項之發生，營利事業應於發生時自他人取得原始
          憑證，如進貨發票。原告並依營業稅法第14條、第15
          條規定，直接支付銷貨營業人貨款及進項稅額，即以
          開立支票、匯款方式直接支付價款，此有匯款回條聯
          及支票影本，直接逐筆可供查核，以資為證，原告確
          實有與鑫晶公司及藍通公司實際交易情形。被告未確
          實查明原告與鑫晶公司及藍通公司實際交易往來情形
          ，反而就該二公司申報的進項憑證係取自通報為虛設
          行號或擅自歇業他遷不明營運異常之公司，而逕行認
          定該二公司亦屬虛設行號，並武斷判定原告無向鑫晶
          公司及藍通公司進貨事實，此推論實嫌率斷，且無證
          據可言，並業已牴觸前揭行政法院75年判字第309號
          判例所指「倘無證據足資認定有堪以構成行政罰或刑
          罰要件之事實存在，即不得僅以推測之詞予人處罰」
          之意旨。
        (3)原告已積極查證交易對象之身分：營業稅在稽徵技術
          上是以一般交易行為作為稅基，自然期待社會上交易
          頻繁，讓消費者因交易而獲利之同時，稅基亦可不斷
          擴大，增加政府之稅收。若政府為了營業稅稅源稽徵
          便利性，要求人民主動積極查證交易對象的真實身分
          ，且期待極高的查證水準，則造成交易上的困難，而
          使得稅基減少，不利於國家財政收入的取得，此並非
          有效率的稽徵作業。原告向鑫晶公司與藍通公司進行
          購買不銹鋼板、鐵板、角板、鋼管等材料之交易時，
          業有取得該二公司經濟部公司執照及其營業人銷售額
          與稅額申報書等資料，作為進貨或購買勞務時取得進
          項憑證之參考，在交易過程中已達到應注意之程度，
          原告對鑫晶公司及藍通公司實際進貨來源，並無從知
          悉，並無法律上之規定課予原告應負擔查明之義務。
          原告支付銷貨營業人貨款及進項稅額，即以開立載明
          受款人為鑫晶公司或藍通公司之支票、或以銀行匯款
          方式，作為支付價款之證明，原告業已積極查證交易
          對象之身分，並有支付實際銷貨營業人貨款及進項稅
          額事實。原告就取得之進貨發票，依法申報「進項稅
          額扣抵銷項稅額」事項，並無違章不法。被告認定未
          依規定取得憑證，以非實際交易對象所開立之統一發
          票作為進項憑證申報扣抵銷項稅額遽以「虛報進項稅
          額」論處違章，顯有不當。
        (4)原告申報實際交易之「進項稅額扣抵銷項稅額」，為
          合法妥適行為：依營業稅法第15條第1項規定「營業
          人當期銷項稅額，扣減進項稅額後之餘額，為當期應
          納或溢付營業稅額」，同條第3項「進項稅額指營業
          人購買貨物或勞務時，依規定支付之營業稅額」，因
          此，就我國營業稅法之設計而言，係由買方將應支付
          之進項稅額交付賣方，並應由賣方向稅捐稽徵機關申
          報繳納，因此，就有無「逃漏營業稅」而言，可自兩
          方面斟酌：買方是否將進項稅額依法交付賣方。原告
          於交易時直接取具鑫晶公司、藍通公司統一發票後，
          即以開立支票、匯款等方式直接支付價款及進項稅額
          與銷貨營業人，此有匯款回條聯及支票影本逐筆可供
          查核，依前揭條文規定，原告已無虛報進項稅額逃漏
          營業稅可言，被告武斷認定原告取具非實際交易對象
          之發票，即為不當。又賣方取得買方交付之進項稅額
          ，是否已依法申報繳納，有否違章逃漏稅捐，亦屬取
          得進項稅額之賣方逃漏稅捐，與買方無關，此應由稅
          捐機關查證確實後裁處賣方罰鍰。原告依法已支付鑫
          晶公司、藍通公司「進項稅額」，即無「虛報進項稅
          額逃漏營業稅之違章事實」，被告以原告無向鑫晶公
          司及藍通公司進貨，而補徵稅款，核有違誤。
        (5)被告明顯違背司法院大法官會議釋字第309號解釋意
          旨及財政部95年5月23日台財稅字第09504535500號函
          釋規定：按司法院大法官會議釋字第309號解釋略以
          ：「‧‧‧所得稅法第83條之1規定：『稽徵機關或
          財政部指定之調查人員進行調查時，如發現納稅義務
          人有重大漏稅嫌疑，得視案情需要，報經財政部核准
          ，就納稅義務人資產淨值、資金流程及不合營業常規
          之營業資料進行調查。』『稽徵機關就前項資料調查
          結果，證明納稅義務人有逃漏稅情事時，納稅義務人
          對有利於己之事實，應負舉證之責。』‧‧‧。」對
          有重大逃漏稅嫌疑之案件，以法律明定其調查方法，
          如依調查結果，認為足以證明有逃漏稅情事時，並許
          納稅義務人提出反證，以維護其權益，與憲法尚無牴
          觸。」依上開解釋意旨可知，在稅捐行政訴訟舉證責
          任，稽徵機關已就納稅義務人資產淨值、資金流程及
          不合營業常規之營業資料進行調查，並就前項資料調
          查結果，證明納稅義務人有逃漏稅情事，納稅義務人
          對有利於己之事實，應負舉證之責。次按「稽徵機關
          查核營業人取得涉嫌虛設行號涉案期間開立之統一發
          票申報扣抵銷項稅額案件，仍應就交易雙方之進、銷
          貨情形覈實查核，不得逕按本部83年7月9日台財稅第
          831601371號函辦理，如無法查明營業人確無向其進
          貨，且該涉嫌虛設行號已依規定按期申報進、銷項資
          料，並按其應納稅額繳納者，應免予補稅處罰。」為
          財政部95年5月23日台財稅字第09504535500號函釋在
          案。被告僅以調查局北機組移送板橋地方法院檢察署
          偵查之「許應時等涉嫌詐欺及違反稅捐稽徵法」刑事
          案件移送書等相關資料，而以鑫晶公司與藍通公司之
          進貨憑證係取自通報為虛設行號或擅自歇業他遷不明
          營運異常之公司，而逕行認定該二公司亦屬虛設行號
          ，並武斷認為原告無向鑫晶公司及藍通公司進貨事實
          ，並未就原告與該二公司實際交易行為中雙方之進、
          銷貨情形覈實查核，況且原告確有取得實際交易銷貨
          營業人出具之統一發票憑證，亦有並支付貨款及進項
          稅額之事實，被告認事用法基礎顯然違背前述財政部
          函釋。
        (6)被告所提之北機組刑事案件移送書、專案申請調檔統
          一發票查核清單影本等均未由法院有罪之確定判決予
          以確認，被告自不得以此認定原告違法：依據台北高
          等行政法院91年訴字3410號判決認「原告經被告移送
          台灣台北地方法院檢察署偵辦後，該署檢察官以原告
          之負責人違反商業會計法提起公訴，惟台灣台北地方
          法院以87年度訴字第302號案受理後，迄未就該案被
          告予以判決，是本件已難僅憑檢察官起訴書認定總嚴
          公司係專為買賣發票而虛設之公司。」又台北高等行
          政法院91年度訴字4755號判決亦認：「至台灣台北地
          方法院檢察署起訴書僅可供參考，尚不得作為認定亨
          利泰公司非原告實際交易對象之證據。」故縱有檢察
          官起訴之起訴書，但無法院確定之有罪判決，難認行
          為人有違反行政法規之事實，何況尚未至起訴階段僅
          憑移送階段之刑事案件移送書，自難認定係屬虛設行
          號。查本件原處分及訴願決定所持原告違反行政法規
          之事實不外以：「依北機組刑事案件移送書所載許應
          時君等人利用人頭名義虛設公司行號領取統一發票，
          隨即將領得之統一發票出售圖利，鑫晶、藍通公司為
          為許應時虛設行號集團之一，訴願人自無可能向其進
          貨，‧‧‧，並有北機組刑事案件移送書，專案申請
          調檔統一發票查核清單影本等資料附卷可稽。」然依
          據上開台北高等行政法院之見解，即檢察官之起訴書
          尚不得作為認定行為人違反行政法規之證據，何況尚
          未至起訴階段僅為移送階段之刑事案件移送書。本件
          銷貨營業人鑫晶公司與藍通公司尚未移送刑事偵辦，
          其負責人亦未因違反商業登記法遭檢察官起訴，被告
          僅提出北機組刑事案件移送書、專案申請調檔統一發
          票查核清單影本即逕認鑫晶公司與藍通公司為虛設行
          號，故原告自無可能與其有交易云云。經查，被告未
          能提出相關證據，亦不進行實際調查，擅自認定原告
          無與鑫晶公司與藍通公司進行實際交易，實嫌率斷。
          原處分及訴願決定認定原告行為事實，顯與證據法則
          有違。
      3.綜上所述，原告確實有支付貨款及進項稅額之事實，原
        處分以原告無向鑫晶公司及藍通公司進貨事實而認定違
        章，顯有違誤，訴願決定機關予以維持，顯然違法損害
        原告權利，請判決如訴之聲明。
    (二)被告部分：
      1.按「營業人左列進項稅額，不得扣抵銷項稅額：一、購
        進之貨物或勞務未依規定取得並保存第33條所列之憑證
        者。」、「營業人以進項稅額扣抵銷項稅額者，應具有
        載明其名稱、地址及統一編號之左列憑證：一、購買貨
        物或勞務時，所取得載有營業稅額之統一發票。」、「
        納稅義務人，有左列情形之一者，除追繳稅款外，‧‧
        ‧五、虛報進項稅額者。」為行為時營業稅法第19條第
        1項第1款、第33條第1款及第51條第5款所明定。次按「
        核釋營業人取得非實際交易對象所開立之統一發票，作
        為進項憑證申報扣抵銷項稅額案件之處理原則‧‧‧(一)
        取得虛設行號發票申報扣抵之案件‧‧‧2.有進貨事實
        者：(1)進貨部分，因未取得實際銷貨人出具之憑證，應
        依稅捐稽徵法第44條規定處以行為罰。(2)因虛設行號係
        專以出售統一發票牟取不法利益為業，並無銷貨事實，
        故取得虛設行號發票之營業人，自亦無向該虛設行號進
        貨並支付進項稅額之事實，除該營業人能證明確有支付
        進項稅額予實際銷貨之營業人，並經稽徵機關查明該稅
        額已依法報繳者，應依營業稅法第19條第1項第1款規定
        ，就其取得不得扣抵憑證扣抵銷項稅額部分，追補稅款
        ，不再處漏稅罰外，其虛報進項稅額，已構成逃漏稅，
        應依營業稅法第51條第5款規定補稅並處罰。」為財政
        部83年7月9日台財稅第831601371號函所明釋。又「當
        事人主張事實，須負舉證責任，倘所提出之證據，不足
        為其主張事實之證明，自不能認其主張之事實為真實。
        」行政法院39年度判字第2號著有判例。
      2.原告89年11月至90年8月間進貨取具非實際交易對象鑫
        晶公司及藍通公司（稅籍記載均為虛設行號）虛開字軌
        號碼DM00000000號等67張不實之統一發票銷售額合計33
        ,654,776元，營業稅額1,682,747元，於申報當期銷售
        額、應納或溢付營業稅額時，作為進項憑證扣抵銷項稅
        額，虛報進項稅額1,682,747元，經調查局北機組查獲
        ，違反前揭營業稅法規定，有調查局北機組刑事案件移
        送書及專案申請調檔統一發票查核清單可稽，移由台北
        市國稅局轉通報被告所屬竹南稽徵所，雖經該所查核認
        定其有進貨事實，惟因未取具實際交易對象開立之發票
        且未能證明確有支付進項稅額予實際銷貨之營業人，乃
        依前揭函釋規定補徵營業稅額1,682,747元。原告不服
        ，申請復查，主張前揭期間取具鑫晶公司及藍通公司等
        開立之統一發票，是否適用營業稅法第51條第5款規定
        處罰，自應同時具備司法院釋字第337號解釋所稱之「
        虛報進項稅額」及「逃漏稅款」二要件，另依行政法院
        83年度判字第2446號判決：營業人取得非實際交易對象
        開立之統一發票作為進項憑證申報扣抵銷項稅額者，開
        立統一發票者為虛設之公司行號而實際上無營業之事實
        ，苟其已依法申報繳納所開立統一發票應納之營業稅，
        則營業人之所為，尚無因而逃漏營業稅之情形，自無逕
        對之補徵稅款並依加值型及非加值型營業稅法第51條第
        5款處罰之餘地。又上開營業人作為進項之統一發票，
        其開立者是否繳納營業稅，為營業人之所謂是否構成逃
        漏稅款之要件，自應由稽徵機關負舉證之責，且統一發
        票有無申報繳納營業稅，稅捐稽徵機關一查即知，殊無
        命由營業人證明之理，其於取具鑫晶公司、藍通公司統
        一發票後，即以開立支票或匯款等方式支付價款，此有
        匯款回條聯及收據逐筆可供查核，至鑫晶公司、藍通公
        司是否將交付之進項稅額申報繳納應由被告查證云云。
        申經被告復查決定以，據調查局北機組移送板橋地方法
        院檢察署偵查之「許應時等涉嫌詐欺及違反稅捐稽徵法
        」刑事案件移送書所載，鑫晶、藍通等公司為許應時虛
        設行號集團之一，共同意圖為私人不法之所有，及幫助
        逃漏稅捐之故意，自89年底起，由許應時利用知情「人
        頭」申領支票，並利用人頭名義虛設行號領取發票，隨
        即將領得之發票及支票出售圖利，以不正當方法幫助他
        人逃漏稅。原告於被告原查時主張係透過第三者晉仲不
        鏽鋼有限公司介紹向自稱鑫晶、藍通等公司業務員牟有
        輝進貨鐵材，惟無法提供牟有輝相關名籍資料，又仲介
        人晉仲不鏽鋼有限公司原負責人何啟仲亦以說明書表示
        其不詳亦無法提供牟有輝之資料，僅知牟有輝原任職高
        雄小港長銘實業股份有限公司業務員，惟此業經財政部
        高雄市國稅局所屬小港稽徵所查復牟有輝並非該公司員
        工，又原告雖提示匯款回條聯（通知單）、支票及出貨
        單等資料供核，惟許應時等虛設行號係專以出售統一發
        票牟取不法利益為業，並無銷貨事實，原告自無向鑫晶
        、藍通公司進貨，並未能舉證支付進銷項稅額與實際銷
        貨之營業人之事實。且鑫晶公司所申報主要進項憑證來
        源分別為台鷹科技有限公司、謹輝通商企業有限公司等
        12家營業人所開立之發票，藍通公司所申報主要進項憑
        證來源分別為廣洲電子企業、巡航網路服務有限公司等
        23家營業人所開立之發票，而該等營業人全經所轄稅捐
        稽徵機關通報為虛設行號或擅自歇業他遷不明營運異常
        之公司，以虛進虛銷循環開立發票互抵，或以無進虛銷
        並未申報繳納營業稅或有申報營業稅但滯欠鉅額稅款後
        擅自歇業他遷不明之方式，大量虛開發票，以遂其逃漏
        稅捐之違法行為者。故原告自亦無向該虛設行號進貨，
        違章事證明確，依首揭稅法、函釋及判例意旨應追補稅
        款，原補徵營業稅額1,682,747元並無不合，復查乃予
        維持。原告猶表不服，仍執前詞提起訴願外，並主張首
        揭期間取具鑫晶公司及藍通公司等開立之統一發票，是
        否適用營業稅法第51條第5款規定處罰，自應同時具備
        司法院釋字第337號解釋所稱之「虛報進項稅額」及「
        逃漏稅款」二要件，此與行政法院83年度判字第2446號
        判決相同。又上開營業人作為進項之統一發票，其開立
        者是否繳納營業稅，為營業人之所謂是否構成逃漏稅款
        之要件，統一發票有無申報繳納營業稅，自應由稽徵機
        關負舉證之責。其於取具鑫晶公司、藍通公司統一發票
        後，即以開立支票或匯款等方式支付價款，此有匯款回
        條聯及收據逐筆可供查核，原處分顯然不當，應予撤銷
        云云。案經財政部訴願決定略以，查原告前揭期間進貨
        取具非實際交易對象鑫晶公司及藍通公司（稅籍記載均
        為虛設行號）虛開之不實統一發票銷售額合計33,654,7
        76元，營業稅額1,682,747元，於申報當期銷售額、應
        納或溢付營業稅額時，作為進項憑證扣抵銷項稅額，虛
        報進項稅額1,682,747元，經調查局北機組查獲，違反
        首揭營業稅法規定，有調查局北機組刑事案件移送書及
        專案申請調檔統一發票查核清單可稽，雖被告所屬竹南
        稽徵所經查核認定其有進貨事實，惟因未取具實際交易
        對象開立之發票且未能證明確有支付進項稅額予實際銷
        貨之營業人，乃依首揭函釋規定補徵營業稅額1,682,74
        7元。原告雖主張，其於取具鑫晶公司、藍通公司統一
        發票後，即以開立支票或匯款等方式支付價款，有匯款
        回條聯及收據逐筆可供查核，至鑫晶公司、藍通公司是
        否將交付之進項稅額申報繳納與其無涉云云。經查據調
        查局北機組移送板橋地方法院檢察署偵查之「許應時等
        涉嫌詐欺及違反稅捐稽徵法」刑事案件移送書所載，鑫
        晶、藍通等公司為許應時虛設行號集團之一，共同意圖
        為私人不法之所有，及幫助逃漏稅捐之故意，自89年底
        起，由許應時利用知情「人頭」申領支票，並利用人頭
        名義虛設行號領取發票，隨即將領得之發票及支票出售
        圖利，以不正當方法幫助他人逃漏稅。原告於原查時主
        張係透過第三者晉仲不鏽鋼有限公司介紹向自稱鑫晶、
        藍通等公司業務員牟有輝進貨鐵材，惟無法提供牟有輝
        相關名籍資料，又仲介人晉仲不鏽鋼有限公司原負責人
        何啟仲亦說明表示其不詳亦無法提供牟有輝之資料，僅
        知牟有輝原任職高雄小港長銘實業股份有限公司業務員
        ，惟此業經財政部高雄市國稅局所屬小港稽徵所查復牟
        有輝並非長銘實業股份有限公司員工，又原告雖提示匯
        款回條聯（通知單）、支票及出貨單等資料供核，惟許
        應時等虛設行號集團係專以出售統一發票牟取不法利益
        為業，並無銷貨事實，原告自無向鑫晶、藍通公司進貨
        ，亦未能舉證支付進銷項稅額與實際銷貨之營業人之事
        實。且鑫晶公司所申報主要進項憑證來源分別為台鷹科
        技有限公司、謹輝通商企業有限公司等12家營業人所開
        立之發票，藍通公司所申報主要進項憑證來源分別為廣
        洲電子企業、巡航網路服務有限公司等23家營業人所開
        立之發票，而該等營業人全經所轄稅捐稽徵機關通報為
        虛設行號或擅自歇業他遷不明營運異常之公司，以虛進
        虛銷循環開立發票互抵，或以無進虛銷並未申報繳納營
        業稅或有申報營業稅但滯欠鉅額稅款後擅自歇業他遷不
        明之方式，大量虛開發票，以遂其逃漏稅捐之違法行為
        者。故原告自無向該虛設行號進貨，違章事證明確，依
        首揭規定應追補稅款，原補徵營業稅額1,682,747元核
        無不合，是其主張核不足採，乃駁回其訴願。
      3.行政訴訟意旨略謂：原告於88年11月間因標得「台電公
        司通霄發電廠複循環機組器渦輪機風門及排氣道改善工
        程」，由於工程使用需要，遂於89年11月起至90年8月
        止，確實向營業人鑫晶、藍通公司購買不銹鋼板、鐵板
        、角板、鋼管等材料，並以訂貨規格、數量、交貨時間
        、價格條件與該公司傳真確認後，再交貨至原告公司或
        工地，故原告確實有進貨之事實及必要。又原告購進貨
        物時，已依法取得進貨發票，並以開立支票及匯款方式
        直接支付貨款及進項稅額，原告確實有與鑫晶、藍通公
        司實際交易情形，亦無逃漏營業稅，且已達到應注意之
        程度，原告對鑫晶、藍通公司實際進貨來源，無從知悉
        ，亦無法律規定課予原告應負擔查明之義務，被告未確
        實查明原告與鑫晶、藍通公司實際交易往來情形，反而
        就該2公司為調查局北機組移送台灣板橋地方法院檢察
        署偵查之「許應時等涉嫌詐欺及違反稅捐稽徵法」刑事
        案件移送書所載之涉案營業人之一及其申報進項憑證係
        取自通報為虛設行號或擅自歇業他遷不明營運異常之公
        司，而逕行認定該2公司屬虛設行號，並武斷判定原告
        無向鑫晶、藍通公司進貨事實，此推論實嫌率斷，且無
        證據可言，已牴觸行政法院75年判字第309號判例所指
        「倘無證據足資認定有堪以構成行政罰或刑罰要件之事
        實存在，即不得僅以推測之詞予人處罰」之意旨，被告
        以虛報進項稅額論處，顯有不當，亦明顯違背司法院大
        法官會議釋字第309號解釋意旨及財政部95年5月23日台
        財稅字第09504535500號函之規定。又本件銷貨營業人
        鑫晶及藍通公司尚未移送刑事偵辦，其負責人亦未因違
        反商業登記法遭檢察官起訴，依台北高等行政法院91年
        度訴字第3410號及4755號判決，其檢察官之起訴書尚不
        得作為認定行為人違反行政法規之證據，故被告認定原
        告行為事實，顯與證據法則有違。
      4.查鑫晶及藍通公司為許應時虛設行號集團之一，共同意
        圖為私人不法之所有，及幫助逃漏稅捐之故意，自89年
        底起，由許應時利用知情「人頭」申領支票，並利用人
        頭名義虛設行號領取發票，隨即將領得之發票及支票出
        售圖利，以不正當方法幫助他人逃漏稅，有調查局北機
        組92年2月25日刑事案件移送書可稽；次依營業稅申報
        書，查鑫晶公司與藍通公司分別自87年起至88年止及自
        88年5月起至89年4月止銷售額合計6,261,290元及75,33
        0,415元，卻分別自89年1月起至90年1月止及自89年5月
        起至90年10月止暴增開立統一發票銷售額合計371,056,
        798元及1,048,731,883元，顯屬異常；又查鑫晶公司所
        申報主要進項憑證來源分別為台鷹科技有限公司、謹輝
        通商企業有限公司等12家營業人所開立之發票，藍通公
        司所申報主要進項憑證來源分別為廣洲電子企業、巡航
        網路服務有限公司等23家營業人所開立之發票，而該等
        營業人均經所轄稅捐稽徵機關通報為虛設行號或擅自歇
        業他遷不明營運異常之公司，以虛進虛銷循環開立發票
        互抵，或以無進虛銷並未申報繳納營業稅或有申報營業
        稅但滯欠鉅額稅款後擅自歇業他遷不明之方式，大量虛
        開發票，以遂其逃漏稅捐之違法行為者，故鑫晶公司與
        藍通公司為許應時等虛設行號集團之一，該集團係專以
        出售統一發票牟取不法利益為業，並無銷貨事實，故原
        告主張其確實向該2家司進貨顯無足採。至於鑫晶公司
        與藍通公司涉嫌虛設行號違反稅捐稽徵法之刑事案件，
        目前雖尚於板橋地方法院檢察署偵查中，惟查原告取具
        鑫晶及藍通公司開立發票金額高達35,337,523元（含稅
        ），依原告負責人甲○○93年6月25日及同年7月2日談
        話筆錄所載，系爭交易係透過材料廠商晉仲不鏽鋼有限
        公司介紹向自稱該公司業務員牟有輝接洽購買鐵材，而
        無法說明與該業務員之名籍資料與聯絡方式及相關交易
        條件約定等事宜，且對於如此龐大之系爭交易金額卻無
        訂立買賣合約書，顯與一般交易常情未合，又原告主張
        購買系爭材料之交易皆以傳真確認，查其提示之訂購單
        並無傳真確認等資料，再依其提示之出貨單，查其送貨
        地點皆為原告公司地址，非原告承攬「台電公司通霄發
        電廠複循環機組器渦輪機風門及排氣道改善工程」之工
        地，與前開談話筆錄所載交貨至工地未合，亦無相關收
        貨人之簽章及其驗收等資料，故本件原告未提示相關資
        料以實其說，反而訴稱被告認定原告行為事實，違反行
        政法院75年判字第309號判例及司法院大法官會議釋字
        第309號解釋意旨之證據法則，顯屬推卸之詞，是其所
        訴無足可採。
      5.原告訴稱其與鑫晶公司及藍通公司交易，係以支票及匯
        款方式支付貨款，並提示匯款回條及支票影本證明確實
        有向鑫晶公司及藍通公司進貨云云。經被告依原告提示
        之匯款回條及支票影本等資料向第一商業銀行函查，該
        銀行函復，原告90年7月31日支出金額683,655元及90年
        8月3日支出金額728,921元等2筆係現金支出交易非匯款
        交易，此部分與原告主張以匯款方式付款未合；另支票
        交易部分，其兌領人為鑫晶公司，帳號為彰化銀行福和
        分行00000000000000帳號；再經被告向彰化銀行福和分
        行函查上開帳號開戶資料及其明細，查該帳號於89年12
        月12日開戶，至90年4月30日止合計轉存金額18,814,10
        0元皆為原告所存入，且受款後隨即以現金提領，又依
        提款序號（5727、5741）與彰化銀行分行代號勾稽核對
        ，查其現金提款地分別為新竹市（新竹分行）及苗栗縣
        （苗栗分行），與鑫晶公司營業地址為台北縣未合，綜
        上，鑫晶公司與原告貨款交易有違一般交易常情。
      6.又依營業稅籍資料，查鑫晶公司於87年5月12日設立，8
        9年6月1日擅自歇業他遷不明，於89年7月18日申請復業
        後即於89年11月24日變更負責人，再於90年3月19日擅
        自歇業他遷不明，至藍通公司於87年1月1日設立後，自
        89年3月20日至90年3月9日止，不到1年時間變更營業地
        址計3次後，於91年5月1日擅自歇業他遷不明；再依營
        業稅申報書，鑫晶公司與藍通公司分別自87年起至88年
        止及自88年5月起至89年4月止銷售額合計6,261,290元
        及75,330,415元，卻分別自89年1月起至90年1月止及自
        89年5月起至90年10月止（涉嫌虛設行號涉案期間）暴
        增開立統一發票銷售額合計371,056,798元及1,048,731
        ，883元。綜上足證鑫晶公司及藍通公司非屬正常經營
        之公司。
    理  由
一、按「營業人左列進項稅額，不得扣抵銷項稅額：一、購進之
    貨物或勞務未依規定取得並保存第33條所列之憑證者。」、
    「營業人以進項稅額扣抵銷項稅額者，應具有載明其名稱、
    地址及統一編號之左列憑證：一、購買貨物或勞務時，所取
    得載有營業稅額之統一發票。」分別為行為時營業稅法第19
    條第1項第1款及第33條第1款所明定。又「核釋營業人取得
    非實際交易對象所開立之統一發票，作為進項憑證申報扣抵
    銷項稅額案件之處理原則‧‧‧(一)取得虛設行號發票申報扣
    抵之案件‧‧‧2‧有進貨事實者：(1)進貨部分，因未取得
    實際銷貨人出具之憑證，應依稅捐稽徵法第44條規定處以行
    為罰。(2)因虛設行號係專以出售統一發票牟取不法利益為業
    ，並無銷貨事實，故取得虛設行號發票之營業人，自亦無向
    該虛設行號進貨並支付進項稅額之事實，除該營業人能證明
    確有支付進項稅額予實際銷貨之營業人，並經稽徵機關查明
    該稅額已依法報繳者，應依營業稅法第19條第1項第1款規定
    ，就其取得不得扣抵憑證扣抵銷項稅額部分，追補稅款，不
    再處漏稅罰外，其虛報進項稅額，已構成逃漏稅，應依營業
    稅法第51條第5款規定補稅並處罰。」、「稽徵機關查核營
    業人取得涉嫌虛設行號涉案期間開立之發票申報扣抵銷項稅
    額案件，仍應就交易雙方之進銷貨情形覈實查核，不得逕按
    本部83年7月9日台財稅第831601371號函辦理，如無法查明
    營業人確無向其進貨，且該涉嫌虛設行號已依規定按期申報
    進、銷項資料，並按其應納稅額繳納者，應免予補稅處罰。
    」亦經財政部83年7月9日台財稅第831601371號函、95年5月
    23日台財稅字第09504535500號函釋有案。
二、本件原告89年11月至90年8月間進貨取得非實際交易對象鑫
    晶公司及藍通公司（稅籍記載均為虛設行號）虛開字軌號碼
    DM00000000號等67張不實之統一發票銷售額合計33,654,776
    元，營業稅額1,682,747元，於申報當期銷售額、應納或溢
    付營業稅額時，作為進項憑證扣抵銷項稅額，虛報進項稅額
    1,682,747元，經調查局北機組查獲，違反前揭營業稅法規
    定，移由台北市國稅局轉通報原處分機關所屬竹南稽徵所，
    有調查局北機組刑事案件移送書及專案申請調檔統一發票查
    核清單附原處分卷可稽，經該所查核認定原告有進貨事實，
    惟因未取具實際交易對象開立之發票且未能證明確有支付進
    項稅額予實際銷貨之營業人，乃依前揭規定及函釋意旨，補
    徵營業稅額1,682,747元。原告不服申請復查，主張前揭期
    間取具鑫晶公司及藍通公司等開立之統一發票，是否適用營
    業稅法第51條第5款規定處罰，應同時具備司法院釋字第337
    號解釋所稱之「虛報進項稅額」及「逃漏稅款」二要件，另
    依最高行政法院83年度判字第2446號判決：營業人取得非實
    際交易對象開立之統一發票作為進項憑證申報扣抵銷項稅額
    者，開立統一發票者為虛設之公司行號而實際上無營業之事
    實，苟其已依法申報繳納所開立統一發票應納之營業稅，則
    營業人之所為，尚無因而逃漏營業稅之情形，自無逕對之補
    徵稅款並依加值型及非加值型營業稅法第51條第5款處罰之
    餘地。又上開營業人作為進項之統一發票，其開立者是否繳
    納營業稅，為營業人之所謂是否構成逃漏稅款之要件，應由
    稽徵機關負舉證之責，且統一發票有無申報繳納營業稅，稅
    捐稽徵機關一查即知，殊無命由營業人證明之理，其於取具
    鑫晶公司、藍通公司統一發票後，即以開立支票或匯款等方
    式支付價款，此有匯款回條聯及收據逐筆可供查核，至鑫晶
    公司、藍通公司是否將交付之進項稅額申報繳納應由原查查
    證。經被告復查決定以，依據調查局北機組移送板橋地方法
    院檢察署偵查之「許應時等涉嫌詐欺及違反稅捐稽徵法」刑
    事案件移送書所載，鑫晶、藍通等公司為許應時虛設行號集
    團之一，共同意圖為私人不法之所有，及幫助逃漏稅捐之故
    意，自89年底起，由許應時利用知情「人頭」申領支票，並
    利用人頭名義虛設行號領取發票，隨即將領得之發票及支票
    出售圖利，以不正當方法幫助他人逃漏稅。原告於原查時主
    張係透過第三者晉仲不鏽鋼有限公司介紹向自稱鑫晶、藍通
    等公司業務員牟有輝進貨鐵材，惟無法提供牟君相關名籍資
    料，又仲介人晉仲不鏽鋼有限公司原負責人何啟仲亦以說明
    書表示其不詳亦無法提供牟有輝之資料，僅知牟有輝原任職
    高雄小港長銘實業股份有限公司業務員，惟此業經財政部高
    雄市國稅局所屬小港稽徵所查復牟有輝並非該公司員工，又
    原告雖提示匯款回條聯（通知單）、支票及出貨單等資料供
    核，惟許應時等虛設行號係專以出售統一發票牟取不法利益
    為業，並無銷貨事實，原告自無向鑫晶、藍通公司進貨，並
    未能舉證支付進銷項稅額與實際銷貨之營業人之事實。且鑫
    晶公司所申報主要進項憑證來源分別為台鷹科技有限公司、
    謹輝通商企業有限公司等12家營業人所開立之發票，藍通公
    司所申報主要進項憑證來源分別為廣洲電子企業、巡航網路
    服務有限公司等23家營業人所開立之發票，而該等營業人全
    經所轄稅捐稽徵機關通報為虛設行號或擅自歇業他遷不明營
    運異常之公司，以虛進虛銷循環開立發票互抵，或以無進虛
    銷並未申報繳納營業稅或有申報營業稅但滯欠鉅額稅款後擅
    自歇業他遷不明之方式，大量虛開發票，以遂其逃漏稅捐之
    違法行為。原告自亦無向該虛設行號進貨，違章事證明確，
    依首揭稅法、函釋及判例意旨應追補稅款，補徵原告之營業
    稅額1,682,747元並無不合，而駁回原告復查之申請，揆諸
    前揭規定及函釋意旨，原處分及復查決定，並無違誤。
三、原告起訴主張：原告於88年11月間因標得「台電公司通霄發
    電廠複循環機組器渦輪機風門及排氣道改善工程」，由於工
    程使用需要，於89年11月起至90年8月止，確實向營業人鑫
    晶公司、藍通公司購買不銹鋼板、鐵板、角板、鋼管等材料
    ，並以訂貨規格、數量、交貨時間、價格條件與該公司傳真
    確認後，再交貨至原告公司或工地，原告確實有進貨之事實
    及必要。又原告購進貨物時，已依法取得進貨發票，並以開
    立支票及匯款方式直接支付貨款及進項稅額，原告確實有與
    鑫晶公司、藍通公司實際交易，並無逃漏營業稅，原告向鑫
    晶公司與藍通公司進行購買不銹鋼板、鐵板、角板、鋼管等
    材料之交易時，業有取得該二公司經濟部公司執照及其營業
    人銷售額與稅額申報書等資料，作為進貨或購買勞務時取得
    進項憑證之參考，在交易過程中已達到應注意之程度，至原
    告對鑫晶公司、藍通公司實際進貨來源，無從知悉，亦無法
    律規定課予原告應負擔查明之義務，被告未確實查明原告與
    鑫晶、藍通公司實際交易往來情形，反而就該2公司為調查
    局北機組移送台灣板橋地方法院檢察署偵查之「許應時等涉
    嫌詐欺及違反稅捐稽徵法」刑事案件移送書所載之涉案營業
    人之一及其申報進項憑證係取自通報為虛設行號或擅自歇業
    他遷不明營運異常之公司，而逕行認定該2公司屬虛設行號
    ，並武斷判定原告無向鑫晶公、藍通公司進貨事實，此推論
    實嫌率斷，且無證據可言，已牴觸行政法院75年判字第309
    號判例所指「倘無證據足資認定有堪以構成行政罰或刑罰要
    件之事實存在，即不得僅以推測之詞予人處罰」之意旨，被
    告以虛報進項稅額論處，顯有不當，亦明顯違背司法院大法
    官會議釋字第309號解釋意旨及財政部95年5月23日台財稅字
    第09504535500號函之規定。又本件銷貨營業人鑫晶公司及
    藍通公司尚未移送刑事偵辦，其負責人亦未因違反商業登記
    法遭檢察官起訴，依台北高等行政法院91年度訴字第3410號
    及4755號判決，其檢察官之起訴書尚不得作為認定行為人違
    反行政法規之證據，故被告認定原告行為事實，顯與證據法
    則有違云云，然查：
    (一)鑫晶公司及藍通公司為許應時虛設行號集團之一，共同意
      圖為私人不法之所有，及幫助逃漏稅捐之故意，自89年底
      起，由許應時利用知情「人頭」申領支票，並利用人頭名
      義虛設行號領取發票，隨即將領得之發票及支票出售圖利
      ，以不正當方法幫助他人逃漏稅，此有調查局北機組92
      年2月25日刑事案件移送書附原處分卷可稽（見原處分卷
      第44頁至第75頁）。
    (二)而依鑫晶公司與藍通公司之營業申報書（見原處分卷第78
      頁至第86頁），分別自87年起至88年止及自88年5月起至8
      9年4月止銷售額合計為6,261,290元及75,330,415元，然
      其等自89年1月起至90年1月止及自89年5月起至90年10月
      止卻分別暴增開立統一發票銷售額合計371,056,798元及1
      ,048,731,883元，顯屬異常；又鑫晶公司所申報主要進項
      憑證來源分別為台鷹科技有限公司、謹輝通商企業有限公
      司等12家營業人所開立之發票，藍通公司所申報主要進項
      憑證來源分別為廣洲電子企業、巡航網路服務有限公司等
      23家營業人所開立之發票（見原處分卷第240頁至第245頁
      ），而該等營業人均經所轄稅捐稽徵機關通報為虛設行號
      或擅自歇業他遷不明營運異常之公司，以虛進虛銷循環開
      立發票互抵，或以無進虛銷並未申報繳納營業稅或有申報
      營業稅但滯欠鉅額稅款後擅自歇業他遷不明之方式，大量
      虛開發票，以逃漏稅捐，鑫晶公司與藍通公司為許應時等
      虛設行號集團之一，該集團係專以出售統一發票牟取不法
      利益為業，並無銷貨事實，原告主張其確實向該2家司進
      貨自無可採。
    (三)至於鑫晶公司與藍通公司涉嫌虛設行號違反稅捐稽徵法之
      刑事案件，目前雖尚於板橋地方法院檢察署偵查中，惟原
      告取得鑫晶及藍通公司開立發票金額高達35,337,523元（
      含稅），依原告代表人甲○○93年6月25日及同年7月2日
      談話記錄（見原處分卷第144頁及第145頁、第205頁及第2
      06頁）所載，系爭交易係透過材料廠商晉仲不鏽鋼有限公
      司介紹向自稱該公司業務員牟有輝接洽購買鐵材，然無法
      說明與該業務員之名籍資料與聯絡方式及相關交易條件約
      定等事宜，且對於如此龐大之系爭交易金額卻無訂立買賣
      合約書，顯與一般交易常情未合，又原告主張購買系爭材
      料之交易皆以傳真確認，然查其提示之訂購單並無傳真確
      認等資料（見本院卷第43頁至第57頁原告所提之訂購單）
      ，再依原告所提示之出貨單（見本院卷第58頁至第91頁）
      ，其送貨地點均為原告公司地址：苗栗縣竹南鎮龍鳳里山
      寮78號，非原告承攬「台電公司通霄發電廠複循環機組器
      渦輪機風門及排氣道改善工程」之工地，與前開談話記錄
      所載交貨至工地未合，亦無相關收貨人之簽章及其驗收等
      資料，核與簽收貨物交付貨款之常情不合，原告未提示相
      關資料以實其說，被告據以認定原告非向鑫晶公司及藍通
      公司購貨，並無不合。被告既已查明原告無向該虛設行號
      進貨，違章事證明確，依首揭規定應追補稅款，原補徵營
      業稅額1,682,747元核無不合，並無違反財政部95年5月23
      日台財稅字第09504535500號函釋之情事。
    (四)又原告主張其與鑫晶公司及藍通公司交易，係以支票及匯
      款方式支付貨款，並提示匯款回條及支票影本證明，其確
      實有向鑫晶公司及藍通公司進貨云云。然經被告依原告提
      示之匯款回條及支票影本等資料向第一商業銀行函查，該
      銀行函復，原告90年7月31日支出金額683,655元及90年8
      月3日支出金額728,921元等2筆係現金支出交易，並非匯
      款交易（見本院卷所附第一商業銀行96年9月27日（96）
      一竹南字第187號函），並以簽收單為之，其上未有收款
      人之簽名，亦以蓋章為之（見原處分卷第124頁），此部
      分與原告主張以匯款方式付款未合；另支票交易部分，其
      兌領人為鑫晶公司，帳號為彰化銀行福和分行0000000000
      0000帳號；再經被告向彰化銀行福和分行函查上開帳號開
      戶資料及其明細（見本院卷內所附彰化銀行福和分行96年
      9月19日彰福和字第0961967號函所附資料及存款往來明細
      ），查該帳號於89年12月12日開戶，至90年4月30日止合
      計轉存金額18,814,100元皆為原告所存入，且受款後隨即
      以現金提領，又依提款序號（5727、5741）與彰化銀行分
      行代號勾稽核對，查其現金提款地分別為新竹市（新竹分
      行）及苗栗縣（苗栗分行），與鑫晶公司營業地址為台北
      縣未合，鑫晶公司與原告貨款交付情形，亦有違一般交易
      常情。至於原告所引台北高等行政法院91年訴字3410號及
      91年度訴字4755號判決，既非判例，且案情各異，尚難比
      附援引，執為本件免補徵之依據，從而原告所述各節，均
      無足取。
四、綜上所述，原告所訴，均非可採，本件原處分及復查決定並
    無違誤，訴願決定亦無不合，原告訴請撤銷，為無理由，應
    予駁回。本件事證已臻明確，兩造其餘之陳述及舉證，不影
    響於本判決之判斷，爰不一一論列，併予敘明。
據上論結，本件原告之訴為無理由，依行政訴訟法第195條第1項
後段、第98條第1項前段，判決如主文。
中　　華　　民　　國　　96　　年　　11　　月　　 1　　日
                  第三庭審判長法  官　王　茂　修
                              法  官　許  武  峰
                              法  官　莊　金　昌
以上正本證明與原本無異。
如不服本判決，應於判決送達後20日內向本院提出上訴書狀，其
未表明上訴理由者，應於提起上訴後20日內向本院提出上訴理由
書（須依對造人數附具繕本）；如於本判決宣示或公告後送達前
提起上訴者，應於判決送達後20日內補提上訴理由書（須附繕本
）。未表明上訴理由者，逕以裁定駁回。
中　　華　　民　　國　　96　　年  　11　　月　　 2    日
　　　　　　　　　　　　　　　書記官　凌  雲  霄
